臺灣高等法院刑事判決　　　　　　　　96年度上訴字第3635號
上　訴　人
即　被　告　甲○○
上列上訴人因毒品危害防制條例案件，不服臺灣桃園地方法院
96年度訴字第1219號，中華民國96年6月29日第一審判決（起訴
案號：臺灣桃園地方法院檢察署96年度毒偵字第520號），提起
上訴，本院判決如下：
    主  文
原判決撤銷。
甲○○施用第一級毒品，累犯，處有期徒刑玖月，減為有期徒刑
肆月又拾伍日，如易科罰金以以新臺幣壹仟元折算壹日。扣案之
第一級毒品海洛因之壹包（淨重零點零捌公克），沒收銷燬之，
空包裝袋重零點貳壹公克沒收。又施用第二級毒品，累犯，處有
期徒刑伍月，減為有期徒刑貳月又拾伍日，如易科罰金以以新臺
幣壹仟元折算壹日。應執行有期徒刑陸月，如易科罰金以以新臺
幣壹仟元折算壹日，扣案之第一級毒品海洛因之壹包（淨重零點
零捌公克），沒收銷燬之，空包裝袋重零點貳壹公克沒收。
    事  實
一、甲○○前於民國87年間因施用毒品案件，經原審於87年6月1
    0 日以裁定送觀察勒戒後，認有繼續施用毒品之傾向，原審
    另於87年7月28日裁定令入戒治處所施以強制戒治，於88年7
    月27日期滿執行完畢。復於92年間再因施用毒品案件，經原
    審於92年12月3日以92年訴字第1540號判處有期徒刑8月確定
    ，於94年3月15 日執行完畢。詎其仍未悔改，復基於施用第
    一級毒品海洛因及第二級毒品甲基安非他命之犯意，於96年
    1月4 日下午4時許，在其位在桃園縣八德市○○○街49號之
    住處，以將第一級毒品海洛因加水液化後置入注射針筒施打
    入體內之方式，施用第一級毒品海洛因1次，另於 96年1月6
    日為警採尿時起回溯96小時內，在台灣地施用第二級毒品甲
    基安非他命1次。嗣於同月5日晚間10時許，為警在桃園縣龜
    山鄉○○○路與復興一路路口查獲，並扣得第一級毒品海洛
    因1包（淨重0.08公克，空包裝袋重0.21公克）。
    理  由
一、訊據被告甲○○坦承有前揭事實之犯行，惟辯稱係一起混合
    使用云云，然查前揭事實，業經被告坦承不諱，且被告為警
    查獲後，採集之尿液檢體經送台灣檢驗科技股份有限公司檢
    驗，呈海洛因代謝物嗎啡及安非他命之陽性檢驗結果，此有
    該公司96年3月20 日出具之濫用藥物尿液檢體檢驗報告在卷
    可稽，再扣案之檢品1包（淨重0.08公克，空包裝袋重0.21
    公克）經鑑定結果確含海洛因成分，有法務部調查局96年3
    月17 日調科壹字第09623023890號鑑定書、搜索扣押筆錄及
    扣押物品目錄表、現場查獲照片可稽，被告之自白與事實相
    符，雖被告稱二種毒品係一起混合使用，惟並無積極之事證
    足資證明被告所述與事實相符，況二種毒品之施用方法（注
    射與燒烤吸食等）亦不一，是被告之所辯，尚無可採，本件
    事證明確，被告之犯行，堪以認定。
二、按毒品危害防制條例於92年7月9日修正公布，自93年1月9日
    施行，其中第20條、第23條將施用毒品之刑事處遇程序，區
    分為「初犯」、「5年內再犯」及「5年後再犯」，依其立法
    理由之說明：「初犯」，經觀察、勒戒或強制戒治後，應為
    不起訴處分或不付審理之裁定；經觀察、勒戒或強制戒治執
    行完畢釋放後， 「5年內再犯」者，因其再犯率甚高，原實
    施之觀察、勒戒及強制戒治既已無法收其實效，爰依法追訴
    或裁定交付審理，至於經觀察、勒戒或強制戒治執行完畢釋
    放後，「 5年後再犯」者，前所實施之觀察、勒戒或強制戒
    治已足以遮斷其施用毒品之毒癮，為期自新及協助其斷除毒
    癮，仍適用「初犯」之規定，先經觀察、勒戒或強制戒治之
    程序，從而，僅限於「初犯」及「5年後再犯」2種情形，始
    應先經觀察、勒戒或強制戒治程序，倘被告於 5年內已再犯
    ，經依法追訴處罰，縱其第3次（或第3次以上）再度施用毒
    品之時間，在初犯經觀察、勒戒或強制戒治執行完畢釋放5
    年以後，已不合於「5年後再犯」之規定，且因已於「5年內
    再犯」，顯見其再犯率甚高，原實施觀察、勒戒或強制戒治
    ，已無法收其實效，應依該條例第10條處罰（最高法院95年
    第7 次刑事庭會議決議可資參照）。本件被告前於87年間因
    施用毒品案件，經原審於87年6月10 日以裁定送觀察勒戒後
    ，認有繼續施用毒品之傾向，原審另於87年7月28 日裁定令
    入戒治處所施以強制戒治，於88年7月27日期滿執行完畢。
    復於92年間再因施用毒品案件，經原審於92年12月3 日以92
    年訴字第1540號判處有期徒刑8月確定，於94年3月15日執行
    完畢，此有被告前案紀錄表在卷可稽，揆諸首揭說明，被告
    仍不合於毒品危害防制條例第20條第3項規定之「5年後再犯
    」，且因被告係於 「5年內再犯」，顯見其再犯率甚高，即
    應依法處罰，核被告所為，係犯毒品危害防制條例第10條第
    1、2項之施用第一、二級毒品罪，被告持有海洛因、安非他
    命以供施用，其持有之低度行為應為施用之高度行為所吸收
    ，不另論罪。其所犯上開 2罪間，犯意各別，行為互殊，應
    予分論併罰。被告有如犯罪事實欄所載之受徒刑之執行完畢
    之情形，有被告前案紀錄表1 紙可查，其受徒刑執行完畢後
    ，五年以內故意再犯本件有期徒刑以上之罪，為累犯，所犯
    二罪均應依刑法第47條第1項規定加重其刑。
三、原審對被告為有罪科刑之判決，固非無見，惟中華民國96年
    罪犯減刑條例業經制定公布施行，被告前揭之所犯合於中華
    民國 96年罪犯減刑條例第2條第1項第3款之減刑條件，原審
    未及審酌尚有未洽，被告上訴所辯其二種毒品混合使用等為
    無理由，惟原判決既有前揭之未洽，應由本院將原判決撤銷
    改判，爰審酌被告前因施用毒品案件經觀察勒戒及強制戒治
    後，本應徹底戒除毒癮，而今竟繼續施用毒品，顯見並無戒
    除毒害之決心，應藉由刑罰之執行矯正其行，然念其施用毒
    品乃自戕一己之身體健康，行為本身對社會所造成之危害並
    非直接、鉅大，且犯後坦承犯行等一切情狀，就其所犯上開
    二罪分別量處如主文所示之宣告刑，又被告之犯罪時間均在
    中華民國96年4月24 日以前，合於中華民國96年罪犯減刑條
    例第2條第1項第3 款之減刑條件，依法均予以減刑，並諭知
    易科罰金之折算標準，扣案之白粉1 包（淨重零點零捌公克
    ），經送法務部調查局鑑定，確屬第一級毒品海洛因，此有
    該局鑑定書1紙在卷可證，自應依毒品危害防制條第18條第1
    項前段規定沒收銷燬之，其空包裝袋重0.21公克係被告供犯
    罪所用之物，且為被告所有，依法予以宣告沒收，並定其應
    執行刑。
據上論斷，應依刑事訴訟法第369條第1項前段、第364條、第299
條第1 項前段，毒品危害防制條例第10條第1項、第2項、第18條
第1 項前段，刑法第11條前段、第47條第1項、第41條第1項、第
38條第1項第2款、第51條第5款，中華民國96年罪犯減刑條例第2
條第1項第3款、第7條、第9條、第10條判決如主文。
本案經檢察官丁樹蘭到庭執行職務。
中　　華　　民　　國　　96　　年　　11　　月　　13　　日
                  刑事第七庭  審判長法  官  黃麗生
                                    法  官  江國華
                                    法  官  許宗和
以上正本證明與原本無異。
施用第一級毒品如不服本判決，應於收受送達後十日內向本院提
出上訴書狀，其未敘述上訴之理由者並得於提起上訴後十日內向
本院補提理由書（均須按他造當事人之人數附繕本）。
其餘不得上訴
                                    書記官  林淑貞
中　　華　　民　　國　　96　　年　　11　　月　　22　　日
附錄論罪科刑法條：
毒品危害防制條例第10條
施用第一級毒品者，處 6 月以上 5 年以下有期徒刑。
施用第二級毒品者，處 3 年以下有期徒刑。
